臺灣臺中地方法院民事判決
                                      110年度簡字第188號
原      告  余武順  

訴訟代理人  余凱婷  
被      告  黃鴻鎮  
訴訟代理人  陳鄧文  
上列當事人間請求損害賠償事件，原告提起刑事附帶民事訴訟，
經本院刑事庭裁定移送前來（109年度中交簡附民字第123號），
本院於民國110年9月28日言詞辯論終結，判決如下：
    主      文
被告應給付原告新臺幣捌拾貳萬柒仟壹佰玖拾貳元，及自民國一
百零九年十二月十四日起至清償日止，按週年利率百分之五計算
之利息。
原告其餘之訴駁回。
訴訟費用由被告負擔五分之一，餘由原告負擔。
本判決第一項得假執行。但被告如以新臺幣捌拾貳萬柒仟壹佰玖
拾貳元為原告預供擔保，得免為假執行。
原告其餘假執行之聲請駁回。 
    事實及理由
壹、程序方面：
一、按本於道路交通事故有所請求而涉訟者，及適用刑事簡易訴
    訟程序案件之附帶民事訴訟，經裁定移送民事庭者，不問其
    標的金額或價額一律適用簡易程序，民事訴訟法第427條第2
     項第11款、第12款分別定有明文，上述規定於民國110年1 
    月20日公布，於同年月22日施行。又按修正之民事訴訟法簡
    易訴訟程序，依本施行法第12條第10項公告施行後，於修正
    前已繫屬之事件，其法院管轄權及審理程序依下列之規定：
    一、未經終局裁判者，適用修正後之規定。二、曾經終局裁
    判者，適用修正前之規定，民事訴訟法施行法第4條之1定有
    明文。查本件原告主張被告在道路駕車不慎致其受傷而請求
    損害賠償，參酌道路交通事故處理辦法就「道路交通事故」
    定義為「車輛、動力機械或大眾捷運系統車輛在道路上行駛
    ，致有人受傷或死亡，或致車輛、動力機械、大眾捷運系統
    車輛、財物損壞之事故」，且本件係適用刑事簡易訴訟程序
    案件之附帶民事訴訟，經本院刑事庭以109年度中交簡附民
    字第123號裁定移送前來，依上開說明，應依修正後民事訴
    訟法第427條第2項第11、12款規定，適用簡易訴訟程序而為
    裁判（原案號本院110年度訴字第127號）。
二、被告未於最後言詞辯論期日到場，核無民事訴訟法第386條
    所列各款情形，爰依原告之聲請，由其一造辯論而為判決。
貳、實體方面： 
一、原告主張：被告於109年2月26日上午，駕駛車牌號碼0000-0
    0號自用小客車，沿臺中市大甲區甲東路由西往東方向行駛
    ，於同日上午7時9分許，行經甲東路512號前時，本應注意
    車前狀況，並隨時採取必要之安全措施，而依當時天氣晴、
    晨、路面乾燥、無缺陷、無障礙物、視距良好等情，並無不
    能注意之情事，竟疏未注意及此，不慎追撞前方正停等紅燈
    由原告所騎乘之車牌號碼000-000號普通重型機車，致原告
    人車倒地，並受有外傷性頸椎、胸椎第一節椎間盤突出壓迫
    神經伴有神經根病變及右側反喉神經受損之傷害。原告因本
    件車禍受有下列損害：①醫療費用新臺幣（下同）12萬6,662
    元；②看護費及護具費用2萬3,000元；③出院後2個月看護費4
    萬8,000元；④就醫交通費2萬4,000元；⑤至109年底之工作損
    失26萬4,000元；⑥勞動能力減損158萬4,000元；⑦精神慰撫
    金182萬0,338元，共計389 萬元，爰依侵權行為之法律關係
    提起本件訴訟等語。並聲明：㈠被告應給付原告389萬元，及
    自起訴狀繕本送達之翌日起至清償日止，按週年利率5%計算
    之利息。㈡願供擔保請准宣告假執行。
二、被告則以：對於車禍經過及被告有過失沒有意見，車禍當天
    被告有陪同原告去醫院看診，當時醫生說頸椎沒有問題，當
    天看診及機車修理費1,200元都是被告支付。就原告之請求
    項目部分，醫療費用12萬6,662元、頸圈6,000元、住院期間
    看護費1萬7,000元及出院後2個月之看護費4萬8,000元，被
    告均不爭執；交通費及勞動能力減損原告未提出任何證據證
    明，請予駁回；工作損失部分，原告提出之兩張請假單請假
    期間及人事簽名均不同，難認為真，況原告投保薪資為2萬6
    ,400元，縱使其確實休養6個月無法工作，薪資損失應為15
    萬8,400元；原告請求之慰撫金過高，請衡量雙方經濟能力
    審酌等語置辯。並聲明：㈠原告之訴及假執行之聲請均駁回
    。㈡如受不利判決，願供擔保，請准宣告免為假執行。
三、兩造不爭執事項（見本院卷第364頁）：
  ㈠被告於109年2月26日上午，駕駛車牌號碼0000-00號自用小客
    車，沿臺中市大甲區甲東路由西往東方向行駛，於同日上午
    7時9分許，行經臺中市○○區○○路000號時，本應注意車前狀
    況，並隨時採取必要之安全措施，而依當時情形並無不能注
    意之情事，竟疏未注意及此，不慎追撞前方正停等紅燈由原
    告所騎乘之車牌號碼000-000號普通重型機車，致原告人車
    倒地，並受有外傷性頸椎、胸椎第一節椎間盤突出壓迫神經
    伴有神經根病變及右側反喉神經受損等傷害。
  ㈡被告因前揭事實所犯過失傷害罪，經本院刑事庭以109年度中
    交簡字第3043號判處拘役59日確定，被告並應因前揭事實，
    對原告負有侵權行為損害賠償責任。
  ㈢原告因本件車禍支出醫療費用12萬6,662元、住院期間看護費
    及護具費用2萬3,000元、出院後2個月看護費4萬8,000元。
  ㈣對於兩造提出之書證、陳報之學經歷、財產狀況及卷附財產
    歸戶資料，形式真正均不爭執。
四、得心證之理由：
  ㈠原告主張被告於上開時、地，駕駛車牌號碼0000-00號自用小
    客車，沿臺中市大甲區甲東路由西往東方向行駛，行經臺中
    市○○區○○路000號時，本應注意車前狀況，並隨時採取必要
    之安全措施，而依當時情形並無不能注意之情事，竟疏未注
    意及此，不慎追撞前方正停等紅燈由原告所騎乘之車牌號碼
    000-000號普通重型機車，致原告人車倒地，並受有外傷性
    頸椎、胸椎第一節椎間盤突出壓迫神經伴有神經根病變及右
    側反喉神經受損等傷害之事實，業據原告提出光田醫療社團
    法人光田綜合醫院（下稱光田醫院）診斷證明書為證（見中
    交簡附民卷第19頁）。又被告上開過失行為所涉過失傷害案
    件，經臺灣臺中地方檢察署檢察官偵查後，以109年度偵字
    第29995號聲請簡易判決處刑，經本院以109年度中交簡字第
    3043號判決被告犯過失傷害罪，處拘役59日確定在案，有刑
    事簡易判決書、刑事偵審卷宗可參，且為被告所不爭執（見
    本院卷第36頁），堪認原告前揭主張為真。
  ㈡按因故意或過失，不法侵害他人之權利者，負損害賠償責任
    ；不法侵害他人之身體或健康者，對於被害人因此喪失或減
    少勞動能力或增加生活上之需要時，應負損害賠償責任；不
    法侵害他人之身體、健康、名譽、自由、信用、隱私、貞操
    ，或不法侵害其他人格法益而情節重大者，被害人雖非財產
    上之損害，亦得請求賠償相當之金額，民法第184條第1 項
    前段、第193條第1項、第195條第1項前段分別定有明文。被
    告就本件車禍之發生為有過失，業如前述，且被告之過失行
    為與原告所受傷害間，具有相當因果關係，被告自應負侵權
    行為損害賠償責任，是原告依上開規定請求被告賠償損害，
    即屬有據。茲就原告之各項請求分述如下：
  ⒈醫療費用、住院期間看護費及護具費用、出院後2個月看護費
    ：原告主張其因本件車禍支出醫療費用12萬6,662元、住院
    期間看護費及護具費用2萬3,000元、出院後2個月看護費4萬
    8,000元，業據原告提出光田醫院診斷證明書、光田醫院大
    甲院區住院收據、門診收據、光田醫院沙鹿院區門診收據、
    力倫診所診斷證明書、藥品明細及收據、泰乙堂中醫診所診
    斷證明書、醫療費用明細收據、統一發票、樂齡照服合作社
    收據等為證（見本院卷第39至61頁、第81至179頁），且為
    被告所不爭執（見本院卷第192、207頁），是原告此部分請
    求，為有理由，應予准許。
  ⒉交通費：原告主張其因本件車禍就醫產生交通費2萬4,000元
    等語，然為被告所否認，原告復表示無交通費之單據可提出
    （見本院卷第193頁），則原告既未能舉證以實其說，是其
    請求此部分費用，即屬無據。
  ⒊工作損失：原告主張因本件車禍無法工作，以投保薪資2萬6,
    400元計算，請求109年3月至12月共10個月之工作損失26萬4
    ,000元等語，並提出勞工保險異動查詢、在職證明書、請假
    單為證（見本院卷第63至69頁），被告則以前詞置辯。依光
    田醫院診斷證明書109年7月29日、9月15日出具之診斷證明
    書記載：「需人看護2個月，宜休養6個月」（見本院卷第83
    、85頁），則原告因本件傷勢所需休養之期間應為6個月，
    其主張10個月工作損失，為無理由。又被告對於原告以投保
    薪資2萬6,400元計算工作損失未予爭執（見本院卷第193頁
    ），則原告得請求之工作損失應為15萬8,400元（計算式：2
    6,400×6＝158,400），逾此數額之請求，則屬無據，不應准
    許。
  ⒋勞動能力減損：
　⑴原告主張因本件車禍後續至滿65歲止，5年無法工作，以每月
    投保薪資2萬6,400元計算，請求5年勞動能力減損158萬4,00
    0元等語，則為被告所否認。查兩造合意送中國醫藥大學附
    設醫院鑑定，經該院參酌光田醫院病歷資料，並進行門診評
    估後，鑑定結果為：考量病情與客觀檢查結果，並斟酌其從
    事之職業與年齡，其永久失能為23%，亦即因此事故所受傷
    勢，而喪失或減少勞動能力程度之比率為23%等情（見本院
    卷第229至233頁）。原告雖以光田醫院110年9月23日診斷證
    明書為證，主張其應為100%失能，然該診斷證明書係記載「
    經藥物治療及手術後，已恢復大部分，左頸椎第8神經根病
    變仍殘留神經痛，仍影響工作，無法負重，仍須門診繼續追
    蹤治療」等語（見本院卷第377頁），顯見原告之傷勢雖有
    影響工作，惟經治療後已有部分恢復，而原告復未說明上開
    鑑定報告有何不可採之處，其主張即難採信，故原告因本件
    車禍而減損之勞動能力應為23%。
　⑵查原告為49年12月22日出生，於本件車禍後109年3月24日住
    院至同年4月1日出院，於出院後休養6個月至109年10月1日
    時，原告尚未滿60歲，依勞動基準法規定65歲強制退休年齡
    計算，則原告主張其尚可工作5年，應可採信。以原告受傷
    時之薪資2萬6,400元計算，則每年因勞動力減損得請求之金
    額為7萬2,864元（計算式：26,400×12×23%＝72,864），依霍
    夫曼式計算法扣除中間利息（首期給付不扣除中間利息）核
    計其金額為33萬2,578元【計算式：72,864×4.00000000=332
    ,578.00000000000。其中4.00000000為年別單利5%第5年霍
    夫曼累計係數。採四捨五入，元以下進位】。是原告得請求
    減少勞動能力之損害為33萬2,578元，逾此範圍之請求，不
    應准許。
　⒌精神慰撫金：按不法侵害他人致受傷者，被害人受有非財產
    上損害，請求加害人賠償相當金額之慰撫金時，法院對於慰
    撫金之量定，應斟酌實際加害情形、所造成之影響、被害人
    痛苦之程度、兩造之身分地位經濟情形及其他各種狀況，以
    核定相當之數額（最高法院47年台上字第1221號、51年台上
    字第223號判決意旨參照）。原告因本件車禍受有前開傷害
    ，堪認其確受有相當程度之疼痛外，精神上亦具相當之痛苦
    ，則原告請求被告賠償精神慰撫金，即屬有據。查原告為國
    中畢業，車禍發生前在鐵工廠工作，月薪2萬6,400元，名下
    無財產；被告為國中畢業，從事服務業，其107、108年均領
    有薪資所得約6、70萬餘元，名下有汽車1 輛等情，業據原
    告於本院、被告於警詢時陳明在卷（見本院卷第194頁、偵
    查卷第15、29頁），並有兩造之稅務電子閘門財產所得調件
    明細表在卷可參，復參酌兩造之社會、地位、經濟狀況、被
    告過失情節及原告所受傷害等一切情狀，認原告請求精神慰
    撫金182萬0,338元，尚屬過高，應以22萬元為適當。
  ⒍小結，原告因本件車禍得請求被告賠償之金額為90萬8,640 
    元（計算式：醫療費用126,662元＋住院期間看護費及護具費
    用23,000元＋出院後看護費48,000元＋工作損失158,400 元＋
    勞動能力減損332,578元＋精神慰撫金220,000元＝908,640元
    ），逾此數額之部分，即無理由。
  ㈢按保險人依強制汽車責任保險法規定所為之保險給付，視為
    被保險人損害賠償金額之一部分；被保險人受賠償請求時，
    得扣除之，強制汽車責任保險法第32條定有明文。查原告在
    本件車禍事故發生後，已領得強制汽車責任保險金8萬1,448
    元，有本院電話紀錄表可參，是依前揭規定，於原告請求被
    告賠償損害時，自應扣除原告已領取之前揭強制汽車責任保
    險給付。依此計算，本件原告得請求被告給付之金額為82萬
    7,192元（計算式：908,640－81,448＝827,192）。
  ㈣末按給付無確定期限者，債務人於債權人得請求給付時，經
    其催告而未為給付，自受催告時起，負遲延責任。其經債權
    人起訴而送達訴狀，或依督促程序送達支付命令，或為其他
    相類之行為者，與催告有同一之效力；又遲延之債務，以支
    付金錢為標的者，債權人得請求依法定利率計算之遲延利息
    。但約定利率較高者，仍從其約定利率；應付利息之債務，
    其利率未經約定，亦無法律可據者，週年利率為5%，民法第
    229條第2項、第233條第1項及第203條分別定有明文。本件
    原告對被告之侵權行為債權，核屬無確定期限之給付，既經
    原告提起民事訴訟，被告迄未給付，當應負遲延責任。是原
    告請求自起訴狀繕本送達翌日即109年12月14日（見中交簡
    附民卷第23頁）起至清償日止，按週年利率5%計算之遲延利
    息，核無不合，應予准許。
五、綜上所述，原告依侵權行為之法律關係，請求被告給付82萬
    7,192元，及自109年12月14日起至清償日止，按週年利率5%
    計算之利息，為有理由，應予准許；逾此部分之請求，則無
    理由，應予駁回。
六、本判決原告勝訴部分係就民事訴訟法第427條第2項適用簡易
    訴訟程序所為被告敗訴之判決，應依民事訴訟法第389條第1
     項第3款之規定，依職權宣告假執行。被告陳明願供擔保免
    為假執行，於法核無不合，爰依同法第392條第2項規定，酌
    定相當擔保金額准許之。至於原告敗訴部分，其假執行之聲
    請失所附麗，應併予駁回。
七、本件事證已臻明確，兩造其餘攻擊防禦方法及證據，核與判
    決結果不生影響，爰不一一論列，併此敘明。
八、訴訟費用負擔之依據：民事訴訟法第79條。
中　　華　　民　　國　　110 　年　　10　　月　　14　　日
　　              民事第一庭    法  官  廖欣儀
正本係照原本作成。
如對本判決上訴，須於判決送達後20日內向本院提出上訴狀。如
委任律師提起上訴者，應一併繳納上訴審裁判費。
中　　華　　民　　國　　110 　年　　10　　月　　14　　日
　　                            書記官  顏嘉宏